【裁判字號】    94,簡抗,13
【裁判日期】    950126
【裁判案由】    遷讓房屋
【裁判全文】
臺灣臺南地方法院民事裁定              94年度簡抗字第13號
抗  告  人  新興昌機器廠股份有限公司
法定代理人  葉翁藎
代  理  人  洪玉崑
相  對  人  甲○○
以上抗告人與相對人間聲請遷讓房屋事件，對於本院台南簡易庭
民國94年11月17日所為裁定（94年度南簡字第942號），提起抗
告，本院裁定如下：
    主  文
原裁定廢棄。
    理  由
一、按認抗告為有理由者，應廢棄原裁定，自為裁定；必要時得
    命原法院或審判長更為裁定。又對於簡易程序第一審裁判之
    抗告程序，準用第四編抗告程序之規定，此分別參照民事訴
    訟法第492條第2項及第436條之1第3項自明。
二、抗告意旨略以：
（一）原裁定以本件原告起訴未經合法代理，又未於7日內補正
      ，程序有所欠缺，起訴於法不合，而予以駁回，適用法規
      顯有錯誤。蓋：本件抗告人於民國（下同）94年6月28日
      起訴時，法定代理人葉翁藎之法定代理權並無欠缺。本件
      抗告人公司董事及監察人之任期於93年3月6日已屆滿，雖
      遲未進行改選，經主管機關經濟部以函示方式命抗告人公
      司應依公司法第195及217條規定，於94年8月31日前改選
      董事及監察人，逾期不辦理，董事及監察人當然解任。但
      抗告人於94年6月28日起訴請求相對人遷讓其無權占有抗
      告人所有系爭房屋之訴時，係在經濟部命抗告人於94年8
      月31日前改選董事、監察人之前，抗告人公司董事長葉翁
      藎自得代表抗告人公司提起訴訟。
（二）抗告人公司於接獲經濟部函，命抗告人公司於94年8月31
      日前改選董事監察人，於94年8月19日召開第一次臨時股
      東會，選出董事葉翁藎、葉茂盛、葉李金點三人及監察人
      葉茂森，但因出席股東之持股未達已發行股數過半數以上
      ，復於94年9月5日召開第二次臨時股東會，仍維持上開決
      議，應認抗告人公司已依上開經濟部函，改選董事及監察
      人。縱因股東出席股數不足而未能於限期內選出新任董事
      、監察人，致未能向經濟部辦理董事、監察人登記，原任
      董事、監察人自得繼續執行職務，而非當然解任。
（三）本件抗告人於94年6月28日提起訴訟時，抗告人之法定代
      理人葉翁藎之法定代理權仍存在，僅因未如經濟部函示於
      94年8月31日之前合法改選董事及監察人，而當然解任董
      事長職務，以致法定代理權消滅，應在有法定代理人承受
      其訴訟之前當然停止，此係民事訴訟法之當然停止訴訟程
      序之事由，非可裁定駁回訴訟程序，為此提起本件抗告等
      語。
三、按當事人喪失訴訟能力或法定代理人死亡或其代理權消滅者
    ，訴訟程序在有法定代理人或取得訴訟能力之本人，承受其
    訴訟以前當然停止。於有訴訟代理人時不適用之。民事訴訟
    法第170條、第173條訂有明文。另民事訴訟法第249條第1項
    第4款規定原告或被告無訴訟能力，未由法定代理人合法代
    理者，應以裁定駁回原告之訴，是否具有此項情形，應以起
    訴時決之，如無訴訟能力之原告或被告，於起訴時係由法定
    代理人合法代理，而於訴訟繫屬中發生法定代理人代理權消
    滅之事由，僅生民事訴訟法第170條所定訴訟程序當然停止
    之問題，核與原告或被告未經法定代理人合法代理之起訴合
    法要件無涉。原法院以抗告人法定代理人之代理權，於訴訟
    繫屬中因解任而消滅，逕認抗告人之訴為不合法，尚有未合
    ，有最高法院67年台抗字第29號判例可資參照。按抗告人於
    94年6月28日起訴時，其董事長為葉翁藎，則抗告人以之為
    法定代理人提起訴訟，自不生未經合法代理之情事，又「董
    事任期不得逾三年。但得連選連任。董事任期屆滿而不及改
    選時，延長其執行職務至改選董事就任時為止。但主管機關
    得依職權限期令公司改選；屆期仍不改選者，自限期屆滿時
    ，當然解任。」公司法第195條定有明文，是抗告人縱未於
    期限內即94年8月31日前合法改選董事，惟亦僅生自94年8
    月31日起董事解任之效果，其法定代理權並未溯及消滅，即
    訴訟繫屬後之法定代理權消滅，僅發生民事訴訟法第170條
    訴訟程序當然停止之效力，況本件抗告人已委任訴訟代理人
    ，依民事訴訟法第173條之文義，亦不適用當然停止訴訟程
    序之規定。原裁定以未經合法代理為由，駁回抗告人之訴訟
    ，自有未合，抗告人提起抗告，應認為有理由，爰由本院將
    原裁定廢棄。
四、綜上，本件抗告為有理由，依民事訴訟法第436條之1第3項
    、第492條、第95條、第78條，裁定如主文。
中    華    民    國    95    年    1     月    26    日
                  民事第一庭    審判長法  官  王金龍
                                      法  官  林逸梅
                                      法  官  周素秋
以上正本係照原本作成
本裁定不得抗告
中    華    民    國    95    年    1     月    27    日
                                      書記官  陳慧玲


司法院資訊處製作；財團法人民間司法改革基金會備份。
